【裁判字號】    98,刑智上易,75
【裁判日期】    981015
【裁判案由】    違反商標法
【裁判全文】
智慧財產法院刑事判決
                                  98年度刑智上易字第75號
上  訴  人  臺灣桃園地方法院檢察署檢察官
被      告  甲○○
選任辯護人  洪仁杰律師
上列上訴人因被告違反商標法案件，不服臺灣桃園地方法院97年
度易字第872 號，中華民國98年4 月10日第一審判決（起訴案號
：臺灣桃園地方法院檢察署96年度偵字第7583號、第22726 號）
，提起上訴，本院判決如下：
    主  文
原判決撤銷。
甲○○犯商標法第八十二條之非法輸入侵害商標權之商品罪，處
有期徒刑陸月，如易科罰金，以銀元參佰元即新臺幣玖佰元折算
壹日，減為有期徒刑月，如易科罰金，以銀元參佰元即新臺幣
玖佰元折算壹日。扣案之仿冒GUCCI 皮包壹佰肆拾貳只沒收。
    事  實
一、甲○○明知「GUCCI 」、「GG」商標圖樣（起訴書漏載「GG
    」商標圖樣），係義大利商固喜歡固喜公司（下稱固喜公司
    ）向我國經濟部智慧財產局（下稱智慧局）申請註冊，而取
    得指定使用於各種手提箱及手提袋等商品之商標專用權（註
    冊證號：91539 號、0000000 號），現仍於商標專用期間內
    ，未得商標權人同意，不得使用相同註冊商標之商品，竟基
    於意圖販賣而輸入仿冒商品之犯意，先於民國95年6 月中某
    日，以日幣369 萬7364元之價格，向日本貿易商BRAND.J C
    O.LTD 購入仿冒上開「GUCCI 」、「GG」商標之皮包共計14
    2個後，委託洋基通運股份有限公司（下稱洋基公司）分別
    於95年11月29日及同年12月18日，在桃園縣大園鄉桃園國際
    機場貨運站，向財政部臺北關稅局申報進口快遞貨物各1 批
    （內含仿冒GUCCI 皮包100 只，進口報單號碼：CR/95/223/
    GT262 、及內含仿冒GUCCI 皮包42只，進口報單號碼：CR/9
    5/223/HR746 ），嗣先後於95年11月29日中午12時許及同年
    12月18日下午3 時30分許，在大園鄉○○○路長榮空運倉儲
    及洋基公司快遞貨物進口專區為警查獲。
二、案經內政部警政署航空警察局移送臺灣桃園地方法院檢察署
    偵辦。
    理  由
壹、程序方面：
一、按被告以外之人於審判外之言詞或書面陳述，除法律有規定
    者外，不得作為證據；又被告以外之人於審判外之陳述，雖
    不符合同法第159 條之1 至第159 條之4 之規定，但經當事
    人於審判程序同意作為證據，法院審酌該言詞陳述或書面陳
    述作成時之情況，認為適當者，亦得為證據。當事人、代理
    人或辯護人於法院調查證據時，知有第159 條第1 項不得為
    證據之情形，而未於言詞辯論終結前聲明異議者，視為有前
    項之同意，刑事訴訟法第159 條第1 項及第159 條之5 分別
    定有明文。經查，本案判決所引用之各項證據資料，除下列
    第二、三項所示外，其屬於被告以外之人於審判外之言詞、
    書面陳述者，雖屬傳聞證據，但檢察官、被告及辯護人於本
    院準備程序或審判期日中，均明示同意此部分之證據有證據
    能力（見本院卷第86至89頁），且迄至言詞辯論終結前亦未
    撤回前開同意，本院審酌上開證據資料製作時之情況，尚無
    違法不當及證明力明顯過低之瑕疵，亦認為以之作為證據應
    屬適當，故揆諸前開規定，爰依刑事訴訟法第159 條之5 規
    定，認前揭證據資料均有證據能力，合先敘明。
二、依刑事訴訟法第198 條規定，鑑定人由審判長、受命法官或
    檢察官就下列之人選任一人或數人充之：一就鑑定事項有特
    別知識經驗者，二經政府機關委任有鑑定職務者。另同法第
    208 條第1 項亦規定，法院或檢察官得囑託醫院、學校或其
    他相當之機關、團體為鑑定，或審查他人之鑑定，並準用第
    203 條至第206 條之1 規定，其須以言詞報告或說明時，得
    命實施鑑定或審查之人為之。查薈萃商標協會臺灣連絡處96
    年12月3 日函附乙○○○○ ○○○○○○○ （譯名：斯高特）出具之鑑
    定證明書2 份（見臺灣桃園地方法院檢察署96年度偵字第75
    83號卷〔下稱偵字7583號卷〕第59至68頁），均非審判長、
    受命法官或檢察官所選任或囑託，亦非檢察機關概括選任或
    囑託，其選任或囑託與前揭法律規定不符，故無證據能力。
三、另查卷附日本貿易商BRAND.J CO.LTD提供來往交易憑證、義
    大利貿易商給香港貿易商YOUTH ZONE LTD收據憑證、日本貿
    易商BRAND.J CO.LTD出具說明書及翻譯文（見偵字7583號卷
    第6 至7 頁、第42至43頁），均係被告以外之人於審判外之
    書面陳述，經檢察官主張其無證據能力，且查無特別可信其
    得作為本案證據之情形，本院應認上開資料不具證據能力。
貳、實體方面：
一、訊據被告固坦承向日本貿易商BRAND.J CO.LTD購入上開皮包
    共計142 只商品不諱，惟否認有商標法第82條之犯行，並辯
    稱：之前我們有跟這個代理商做過生意，他們提供的產品是
    非常好的，所以我們才進口這一批包包。這一批東西我根本
    還沒有收過，也沒有看過，但是之前我跟這家代理商進口的
    東西，我拿去專櫃鑑定，都是真品，就是因為這樣，所以我
    才會進口這批皮包。我沒有從大陸進口，我是從日本進口這
    批東西等語。然查：
  (一)被告向日本貿易商BRAND.J CO.LTD訂購系爭皮包後，即委託
    洋基公司分別於95年11月29日及同年12月18日，在桃園縣大
    園鄉桃園國際機場貨運站，向財政部臺北關稅局申報進口快
    遞貨物各1 批，並於96年1 月2 日匯款日幣2,098,151 元之
    事實，業經財政部臺北關稅局關員周佑任、張敬禹於警詢時
    陳述明確（見偵字7583號卷第10頁、臺灣桃園地方法院檢察
    署96年度偵字第22726 號卷〔下稱偵字22726 號卷〕第11至
    12頁），並有進口報單2 紙、長期委任書1 紙、經濟部智慧
    財產局商標資料檢索服務2 紙及彰化銀行外匯收支或交易申
    報書（結構外匯專用）1 紙等附卷可稽（見偵字7583號卷第
    14至16頁、第22至23頁、第44頁、偵字22726 號卷第16頁）
    ，可以認定。
  (二)次查「GUCCI 」、「GG」商標圖樣，係固喜公司向智慧局註
    冊取得商標專用權，使用於各種皮包、皮件等商品之商標，
    現仍於商標專用期間內，未經各該公司同意或授權，不得於
    同一或類似商品上，使用相同或近似商標圖樣，且該商標之
    皮包、皮件在市場行銷多年，為業界及消費大眾所共知，被
    告應知之甚詳。被告自日商購入之印有「GUCCI 」、「GG」
    商標圖樣142 只皮包，與固喜公司申請商標之字體、圖樣形
    式完全相同，此有扣案所示之皮包，及該等皮包之照片在卷
    可徵（見偵字7583號卷第16、17頁、偵字22726 號卷第17至
    30頁）。此外，復有卷附之智慧局商標資料檢索服務2 紙（
    見偵字7583號卷第22、23頁、偵字22726 號卷第34、35頁）
    可稽。
  (三)被告雖辯稱伊對BRAND.J CO.LTD觀察很久，同業間也沒有傳
    出BRAND.J CO.LTD有賣仿冒品的紀錄，伊相信它才去購買云
    云。原審以證人范國峰自陳其鑑定資歷有2 年以上，至今已
    鑑定5 百只仿冒GUCCI 皮件案件，係有鑑定GUCCI 皮件專業
    知識之人，對於被告所提供向臺中新光三越公司、臺北新光
    三越公司、臺南新光三越公司、香港機場免稅商店購買之皮
    包，按其所提出商標打印、皮革氣味等判斷標準，亦認係仿
    冒品，而認為被告被查扣之系爭皮包既經證人范國峰當庭鑑
    定認屬真品，則該批皮包是否真為仿冒品，即非無疑等語，
    固非無見。惟查，證人范國峰、賴麗玉均已陳明應由固喜公
    司人員（即斯高特，英文姓名Scott Richard Haylock ）出
    庭作證等語（見偵字7583號卷第56頁、原審97年度易字第87
    2 號卷〔下稱原審872 號卷〕第64頁），次查，證人Scott
    Richard Haylock 自陳其在固喜公司任職將近8 年，在該公
    司法律部門負責公司安全、調查及反仿冒品工作之訓練，亦
    曾訓練海關人員如何反仿冒（見本院卷第78頁），其係有鑑
    定GUCCI 皮件專業知識之人，且職級及資歷均遠優於證人范
    國峰，原審未採酌證人范國峰、賴麗玉所言，而未傳喚證人
    Scott Richard Haylock ，尚有未洽。本院於審判期日就扣
    案之系爭皮包選出9 件，經編號為一至九，交由證人Scott
    Richard Haylock 鑑定其真偽，其證稱：「一、從編號一箱
    取出的皮包，這是假的，因為真品不會像這樣的包裝，沒有
    用塑膠袋包裝把手，看到百分之九十從大陸過來的仿品，把
    手上都有這樣的塑膠帶包裝，表面顏色也太灰暗了，真品的
    顏色是比較黃一點，且會用真皮，但現在當庭勘驗的皮包是
    人造皮，且緞帶部分真品紅色部分比較鮮紅，現場查扣的皮
    包的縫線不是很整齊、不平整，真品的縫線是非常講究的，
    且真品的金屬零件部分是鍍黃金的，查扣物的金屬部分是很
    輕的、像塑膠一樣且不是很圓滑，真品是很圓滑的，不會不
    平的，不會像扣案的不平。真品價值大約是400 至500 元，
    扣案物不像是價值大約是400 至500 元美金，且真品防塵袋
    與其上束帶的顏色會是一致的，而查扣物的防塵袋與其束帶
    顏色是不同的。二、從編號二箱取出的皮包，查扣物所附的
    標籤顏色與真品的標籤是不同的。查扣物金屬配件的保護膠
    與真品的不同，真品是比較灰，查扣物是比較綠色。真品金
    屬配件的保護膠可以用指甲刮掉，但查扣物的保護膠刮不掉
    。其他與真品不同的部分，陳述同鑑定編號一的皮包。查扣
    物防塵袋的布料比較黏。三、從編號三取得的皮包，查扣物
    的拉鍊不順，底座底扣部分很容易掉，真品很堅固。其他與
    真品不同部分，陳述同鑑定編號一、二的皮包。查扣物黏膠
    沒有清的很乾淨，真品不會有顏色出來。四、從編號四取出
    的皮包，這是假的皮，不是真皮，是塑膠的皮。且查扣品「
    GUCCI 」的字體比較小，真品字體比較大。最主要是假皮且
    縫針與真品不同。其他與真品不同部分，陳述同鑑定編號一
    、二的皮包。五、從編號五取出的皮包，真品防塵袋與其上
    束帶的顏色會是一致的，而查扣物的防塵袋與其束帶顏色是
    不同的。查扣物縫線不整齊，金屬配件也不同，且是人造皮
    ，且配件容易被拔除，把手部分也是同上所述。其他與真品
    不同部分，陳述同鑑定編號一、二的皮包。即使是同一個店
    裡面，同一個款式也不會有那麼多個數量。真品在運送時，
    每個皮包都會有一個紙盒，防止被壓到。六、從編號六取出
    的皮包，與真品不同部分，陳述同鑑定編號一、二的皮包。
    這是假的，是仿冒品，仿冒情形與編號一、二相同。七、從
    編號七取出的皮包，跟編號一、二相同，均是仿冒品，仿冒
    情形與編號一、二相同。目前所拿出來的皮包，有三種不同
    的版本。八、從編號八取出的皮包，這是假的皮，人造皮，
    很差的緞帶配件，緞帶顏色不同，車縫線很差，查扣物的防
    塵袋與其束帶顏色是不同的，這是仿冒品，百分之百是假的
    。九、從編號九取出的皮包，是人造皮，手把包裝塑膠袋也
    是一樣，很差的車縫線，拉鍊不滑順，是仿冒品。( 檢察官
    問：真品的「GUCCI 」皮包是否會附原廠證明？）沒有，僅
    有發票、一張顏色卡片即品質控制說明卡片，即描述其品質
    ，還有如何保護皮革以避免受損。（檢察官問：你帶來開庭
    的真品皮包，是否有上開品質卡？）一個不見了，另一個有
    ，提出品質卡，所帶來的皮包是訓練用的產品。我所帶來皮
    包的卡的顏色與剛剛提示的查扣物的卡是不同的。」等語（
    見本院卷第79至81頁），可以認定扣案之142 只皮包係印有
    「GUCCI 」、「GG」商標圖樣之仿冒品。
  (四)被告及其辯護人於本院審理中提出之照片6 幀（見本院卷第
    133 至134 頁），要求證人Scott Richard Haylock 辨認款
    式、顏色云云，惟被告及其辯護人並未提出照片上所示之實
    物及其來源證明，無從由證人Scott Richard Haylock 憑上
    開照片加以辨認，且被告及辨護人之待證事項不明，本院因
    認上開照片無法作為有利或不利於被告之事實認定。
  (五)又扣案之皮包均係自香港啟運，賣方都是YOUTH ZONE LTD
    ，但關於第一批貨的賣方，被告辯稱：是向日本貿易商BRAN
    D.J CO.LTD所屬香港子公司YOUTH ZONE LTD公司進口，有日
    商授權書及貨品來源證明云云（見偵字7583號卷第4 至7 頁
    ）；關於第二批貨的賣方，被告則辯稱：這批訂單是95年11
    月初向日本貿易商BRAND.J CO.LTD訂購進口名牌皮包，經由
    義大利貿易商從佛羅倫斯出貨，轉運到香港YOUTH ZONE LTD
    子公司進口到臺灣，是伊直接聯繫購買，已經整批電匯日本
    ，96年1 月2 日付款新臺幣57萬6870元；所購買為真品，且
    依真品價格購買，與日本貿易商交易多年，每次物品皆經本
    人檢驗樣品為真品無誤才下單訂購云云，並提供義大利貿易
    商給香港貿易商YOUTH ZONE LTD交易憑證、日本貿易商提供
    之交易憑證、貨款電匯單為證據（見偵字22726 卷第4 至8
    頁）。然查被告所提出之日本貿易商BRAND.J CO.LTD提供來
    往交易憑證、義大利貿易商給香港貿易商YOUTH ZONE LTD收
    據憑證、日本貿易商BRAND.J CO.LTD出具說明書及翻譯文（
    見偵字7583號卷第6 至7 頁、第42至43頁），並無證據能力
    ，已如前述，且上開交易文件上並無何時訂購、品名、產品
    編號做說明，無法證明此一交易文件與本案有何關連，而日
    本貿易商BRAND.J CO.LTD所出具之聲明書僅是就其無法提供
    交易證明文件抱歉，且該聲明書上並未記載日期、亦無出具
    人之簽名，甚至不具文書之本質，且無法認此文書是否確出
    自日本貿易商BRAND.J CO.LTD人員之手，縱認有證據能力，
    其證據價值亦甚低。佐以被告所提出之貨款電匯單，經彰化
    銀行北臺中分行函復顯示其收款人並非被告所稱之賣方BRAN
    D. J CO.LTD ，亦非報單上所記載之香港YOUT HZONE LTD，
    而係案外人SEIICHI OGAWA ，有彰化商業銀行北臺中分行98
    年8 月6 日彰北中字第9802 004號函其所附甲○○匯出匯款
    賣匯水單影本可稽（本院卷第60至66頁）。顯見上揭貨款電
    匯單並非本案扣案皮包之單據，故被告被查扣之皮包之進貨
    價並非如被告所述之價格。且查證人Scott Richard Haylock
    證稱：「（檢察官問：就你跟GUCCI 的品牌接觸經驗，是否
    瞭解GUCCI 皮包的真品價格，在世界各地的售價是否有差異
    ？日本的價格是否是最低廉的？）「GUCCI 」相同的皮件、
    款式在日本的價格相對是高的，貴百分之二十。」等語。是
    以被告辯稱其係以真品價格買進系爭扣案之皮包，為不足採
    。
  (六)再查，被告自94年即經營伊森國際精品有限公司，所接觸的
    都是名牌包，其並供稱：「我們做這個行業的，東西是不是
    真的，是不是仿冒，我們可以看出來」（見原審872 號卷第
    27頁）、「所購買為真品，且依真品價格購買，與日本貿易
    商交易多年，每次物品皆經本人檢驗樣品為真品無誤才下單
    訂購」（見偵字22726 號卷第5 頁）等語，足見被告對於來
    貨於下訂單之前，應已接觸其所購買之皮包，且其具有辯識
    仿冒品之能力。而買主於下訂單之前接觸商品，為一般商場
    交易必然之舉動，被告在不確定日本BRAND.J CO.LTD是否為
    固喜公司之代理商的前提下大量採購，足見其對扣案皮包係
    仿冒品已明確認知，竟仍為意圖販賣而輸入，公訴意旨認被
    告所為係犯商標法第82條之意圖販賣而輸入罪，即屬信而有
    徵，被告辯稱伊不知道扣案之142 只皮包係仿冒品，顯係事
    後卸責之詞，不足採信，被告之犯行，事證明確，應依法論
    科。
二、查被告行為後，刑法部分條文業於94年2 月2 日經總統以華
    總一義字第09400014901 號令修正公布，並自95年7 月1 日
    起生效施行（下稱現行刑法）；復參酌最高法院95年5 月23
    日第8 次刑事庭會議決議意旨，現行刑法第2 條第1 項之規
    定，係規範行為後法律變更所生新舊法律比較適用之準據法
    ，於現行刑法施行後，應適用現行刑法第2 條第1 項之規定
    ，為「從舊從輕」之比較。次查：
  (一)商標法第82條有罰金刑之選科，而刑法第33條第5 款有關於
    罰金刑之規定，在刑法修正前原規定：「罰金：1 元（銀元
    ）以上。」，依現行法規所定貨幣單位折算新臺幣條例規定
    ，以銀元1 元折算新臺幣3 元，而修正後刑法第33條第5 款
    則規定：「罰金：新臺幣1 千元以上，以百元計算之。」，
    是修正後刑法第33條第5 款所定罰金刑最低數額，較之修正
    前提高，自以修正前刑法第33條第5款規定有利於被告。
  (二)有關易刑處分部分，被告行為時之刑法第41條第1 項前段規
    定：「犯最重本刑為5 年以下有期徒刑以下之刑之罪，而受
    6 個月以下有期徒刑或拘役之宣告，因身體、教育、職業、
    家庭之關係或其他正當事由，執行顯有困難者，得以1 元以
    上3 元以下折算1 日，易科罰金。」，斯時有效施行之罰金
    罰鍰提高標準條例第2 條前段規定（業於95年5 月17日經總
    統以華總一義字第09500069791 號令修正公布刪除，並自95
    年7 月1 日起生效，另已於98年4 月29日公布廢止。），依
    刑法第41條易科罰金者，就其原定數額提高為1 百倍折算1
    日，則本件被告行為時之刑法及罰金罰鍰提高標準條例關於
    易科罰金折算標準之規定，係以銀元3 百元折算1 日，經折
    算為新臺幣後，應以新臺幣9 百元折算1 日。而現行刑法第
    41條第1 項前段規定：「犯最重本刑為5 年以下有期徒刑以
    下之刑之罪，而受6 個月以下有期徒刑或拘役之宣告者，得
    以新臺幣1 千元、2 千元或3 千元折算1 日，易科罰金。」
    ，比較修正前、後關於易科罰金折算標準之規定，以修正前
    刑法第41條第1 項前段及修正前罰金罰鍰提高標準條例第2
    條前段規定，較有利於行為人。
三、核被告甲○○所為，係犯商標法第82條之明知為未得商標權
    人同意，於同一商品，使用相同之註冊商標商品意圖販賣而
    輸入罪。檢察官雖起訴被告涉犯商標法第82條之明知為未得
    商標權人同意，於同一商品，使用相同之註冊商標商品而販
    賣罪，與上開犯商標法第82條之非法輸入侵害商標權之商品
    之罪名不同，惟其法條均為商標法第82條，即無庸依刑事訴
    訟法第300 條變更起訴法條，附此敘明。
四、原審以被告所辯非不可採信，公訴人所舉之證據並不足證明
    被告有違反商標法第82條之犯行，且查無證據證明被告有公
    訴人所指之上揭犯行，而為被告無罪之判決，檢察官上訴指
    摘原審判決認事用法尚有違誤，依上開說明，其上訴為有理
    由，自應由本院撤銷原判決，並審酌被告甲○○為意圖販賣
    而輸入仿冒商標商品致侵害他人商標權，漠視保護智慧財產
    權之法令規範，犯後矢口否認犯行，飾詞卸責，仿冒商品對
    真正商標權利人商譽之影響，及被告輸入仿冒商品之數量等
    一切情狀，量處有期徒刑6 月，並諭知易科罰金之折算標準
    。又被告甲○○犯罪之時間在96年4 月24日以前，所犯之罪
    亦合於減刑條件，應依中華民國96年罪犯減刑條例第2 條第
    1 項第3 款之規定，予以減輕其宣告刑2 分之1 即有期徒刑
    3 月，並諭知易科罰金之折算標準。
五、末按商標法第81條、第82條之罪所製造、販賣、陳列、輸出
    或輸入之商品，或所提供於服務使用之物品或文書，不問屬
    於犯人與否，沒收之，同法第83條定有明文，扣案仿冒之皮
    包142 只，均應依上開規定宣告沒收。
據上論斷，依刑事訴訟法第369 條第1 項前段、第364 條、第29
9 條第1 項前段，商標法第82條、第83條，刑法第2 條第1 項前
段、第11條前段、修正前第41條第1 項前段，已廢止之罰金罰鍰
提高標準條例第2 條前段，現行法規所定貨幣單位折算新臺幣條
例第2 條，中華民國96年罪犯減刑條例第2 條第1 項第3 款、第
7條 、第9 條，判決如主文。
本案經檢察官黃惠敏到庭執行職務。
中    華    民    國    98    年    10    月    15    日
                  智慧財產法院第二庭
                              審判長法  官  陳國成
                                    法  官  陳忠行
                                    法  官  曾啟謀
以上正本證明與原本無異。
不得上訴。
中    華    民    國    98    年    10    月    15    日
                                    書記官  王月伶
附錄：本案論罪科刑法條全文
商標法第82條
明知為前條商品而販賣、意圖販賣而陳列、輸出或輸入者，處一
年以下有期徒刑、拘役或科或併科新臺幣五萬元以下罰金。


司法院資訊處製作；財團法人民間司法改革基金會備份。
